【裁判字號】    98,上訴,4796
【裁判日期】    981218
【裁判案由】    毒品危害防制條例
【裁判全文】
臺灣高等法院刑事判決                98年度上訴字第4796號
上  訴  人
即  被  告  甲○○
上列上訴人因違反毒品危害防制條例案件，不服臺灣基隆地方法
院98年度訴字第912號，中華民國98年9月30日第一審判決（起訴
案號：臺灣基隆地方法院檢察署98年度毒偵字第1413號），提起
上訴，本院判決如下：
    主  文
上訴駁回。
    事  實
本審認定之事實與第一審判決書所記載之事實相同，茲引用之。
    理  由
一、按依刑事訴訟法第350條、第361條、第362條、第367條規定
    ，不服地方法院之第一審判決而上訴者，須提出上訴書狀，
    並應敘述具體理由，為上訴必備之程式；其所提出之書狀未
    敘述上訴理由，或僅曾以言詞陳述上訴理由者，均應於上訴
    期間屆滿後20日內補提理由書於第一審法院。第一審法院經
    形式審查，認逾期未補提上訴理由者，應定期間先命補正；
    逾期未補正者，為上訴不合法律上之程式，應以裁定駁回。
    倘已提出上訴理由，但所提非屬具體理由者，則由第二審法
    院以上訴不合法律上之程式，判決駁回。而所謂具體理由，
    必係依據卷內既有訴訟資料或提出新事證，指摘或表明第一
    審判決有何採證認事、用法或量刑等足以影響判決本旨之不
    當或違法，而構成應予撤銷之具體事由，始克當之（例如：
    依憑證據法則具體指出所採證據何以不具證據能力，或依憑
    卷證資料，明確指出所為證據證明力之判斷如何違背經驗、
    論理法則）；倘僅泛言原判決認定事實錯誤、違背法令、量
    刑失之過重或輕縱，而未依上揭意旨指出具體事由，或形式
    上雖已指出具體事由，然該事由縱使屬實，亦不足以認為原
    判決有何不當或違法者（例如：對不具有調查必要性之證據
    ，法院未依聲請調查亦未說明理由，或援用證據不當，但除
    去該證據仍應為同一事實之認定），皆難謂係具體理由，俾
    與第二審上訴制度旨在請求第二審法院撤銷、變更第一審不
    當或違法之判決，以實現個案救濟之立法目的相契合，並節
    制濫行上訴（最高法院97年度台上字第892 號、97年度台上
    字第1402號、98年度台上字第2133號、98年度台上字第2158
    號、98年度台上字第2189號、98年度台上字第2204號等判決
    意旨參照）。又原審法院對上訴書狀有無記載理由，為形式
    上之審查，認有欠缺，且未據上訴人自行補正者，固應定期
    間先命補正。然上訴理由是否具體，依96年7月4日刑事訴訟
    法第361 條修正理由三之說明，屬第二審法院審查範圍，不
    在命補正之列。
二、原審判決上訴人即被告甲○○施用第一級毒品（累犯），處
    有期徒刑五月，如易科罰金以新臺幣一千元折算一日。被告
    上訴意旨略以：上訴人想藉由自首的機會改變自己，並改掉
    一切的壞習慣，也立刻積極參加美沙冬療法，在基隆長庚醫
    院接受替代療法治療中，懇求貴院能斟酌上訴人想藉由這次
    機會改變自己的人生，能考慮上訴人的經濟，以社區服務讓
    上訴人有機會脫離黑暗的日子重新開始，上訴人於事發後積
    極參加美沙冬療法，原判決未予斟酌云云。
三、經查，原審判決依憑被告自白、臺灣檢驗科技股份有限公司
    濫用藥物尿液檢驗報告等證據，認定被告有施用第一級毒品
    海洛因及第二級毒品甲基安非他命之犯行，已詳敘所憑證據
    與認定之理由，從形式上觀察並無任何憑空推論之情事，所
    為論斷，亦與經驗法則、論理法則，均屬無違。而刑之量定
    ，為求個案裁判之妥當性，法律賦予法院裁量之權。量刑輕
    重，屬為裁判之法院得依職權自由裁量之事項，苟其量刑已
    以行為人之責任為基礎，並斟酌刑法第57條各款所列情狀，
    在法定刑度內，酌量科刑，如無偏執一端，致明顯失出失入
    情形，上級審法院即不得單就量刑部分遽指為不當或違法。
    原判決關於科刑之部分，已說明被告以一施用毒品之行為，
    同時施用第一級毒品及第二級毒品，為想像競合犯，應從一
    重之施用第一級毒品罪處斷，且其於有期徒刑之執行完畢後
    ，5 年以內故意再犯本件有期徒刑以上之罪，為累犯，應加
    重其刑，又被告遭警員盤查其為毒品列管人口之際，於警員
    尚未發覺其施用第一級毒品前，同意前往警局製作筆錄，向
    警員承認施用第一級毒品海洛因，並同意由警員採其尿液，
    ，被告係於有偵查犯罪職權公務員未發覺犯罪前，自首其施
    用第一級毒品之犯行而接受審判，依刑法第62條前段之規定
    減輕其刑，並依法先加後減之，復已依刑法第57條各款所列
    情狀，審酌被告犯罪之動機、吸食頻率、曾有多次施用毒品
    之前科仍不知戒除，惟犯罪後坦承犯行，且所犯之施用毒品
    犯行乃戕害自己身心健康，並未危及他人及檢察官求刑過重
    等一切情狀，而為量刑之準據，經核並無量刑輕重相差懸殊
    等裁量權濫用之情形。再查，本件被告於毒品危害防制條例
    施行後，既曾2 度接受強制戒治，又經法院判處徒刑，於前
    案執行完畢後，復犯本件施用毒品罪，顯見被告確有施用毒
    品難以戒斷之習性。而被告上述施用第一級毒品及第二級毒
    品之犯行，業經檢察官審酌其案情後予以提起公訴，被告既
    非於接受美沙冬療法治療中經查獲，檢察官自難援用毒品危
    害防制條例第21條第2 項規定為不起訴處分，則縱認被告上
    訴意旨謂其於案發後積極接受美沙冬療法治療乙節屬實，亦
    不足以認為原判決有何不當或違法。上訴人所執上訴理由，
    純係對原判決就刑之量定已詳予說明審酌之事項，漫為爭執
    ，亦不足以認為原判決有何不當或違法之處，其顯非依據卷
    內訴訟資料，具體指摘判決於認定事實、適用法律或量刑等
    項有何不當或違法之處，揆諸前開說明，其上訴為不合法律
    上之程式，應予駁回，並不經言詞辯論為之。
據上論斷，應依刑事訴訟法第367條前段、第372條、第373 條，
判決如主文。
中    華    民    國    98    年    12    月    18    日
                  刑事第二十三庭審判長法  官  許宗和
                                      法  官  沈君玲
                                      法  官  林海祥
以上正本證明與原本無異。
如不服本判決，應於收受送達後10日內向本院提出上訴書狀，其
未敘述上訴之理由者並得於提起上訴後10日內向本院補提理由書
（均須按他造當事人之人數附繕本）「切勿逕送上級法院」。
                                      書記官  林淑貞
中    華    民    國    98    年    12    月    18    日


司法院資訊處製作；財團法人民間司法改革基金會備份。
